【裁判字號】    88,易,3786
【裁判日期】    890727
【裁判案由】    詐欺
【裁判全文】
臺灣高雄地方法院刑事判決                        八十八年度易字第三七八六號
    公  訴  人  臺灣高雄地方法院檢察署檢察官
    被      告  乙○○
    選任辯護人  蘇精哲
                王正嘉
                范仲良
右列被告因詐欺案件，經檢察官提起公訴（八十八年度偵字第二０二０號），本院判
決如左：
    主  文
乙○○無罪。
    理  由
一、公訴意旨略如附件。
二、按犯罪事實應依證據認定之，無證據不得推定其犯罪事實；不能證明被告犯罪者
    ，應諭知無罪之判決，刑事訴訟法第一百五十四條、第三百零一條第一項分別定
    有明文。次按刑法第三百三十九條詐欺罪之成立，須以行為人意圖為自己或他人
    不法所有，施用詐術而使被害人陷於錯誤為成立要件。所謂以詐術使人交付，必
    須被詐欺人因其詐術而陷於錯誤，若其所用方法不能認為詐術，亦不致使人陷於
    錯誤，即不構成該罪（最高法院四十六年度台上字第二六Ｏ號判例參照）。
三、公訴人認被告林裕章涉有刑第三百三十九條第一項詐欺罪嫌，無非係以被告坦承
    有調款，及告訴人之代表人己○○、丁○○之指述，及共犯丙○○於案外自承未
    交付上開款項之書據及分期償還計劃書各一份，並有背書人為被告之支票四紙為
    據。經查：被告堅決否認有何詐欺之犯行，辯稱：公訴人所指之票據有的係交付
    丙○○兌現其未經手，有的係伊交給丙○○請他幫忙匯款，且都係告訴人主動要
    求貼現並未施以詐術等語。經查：
    （一）公訴人所指於民國八十五年七月十二日在台北市○○路九十二巷八號七樓
          漢生實業有限公司（以下簡稱漢生公司，公訴人誤載為漠生實業有限公司
          ）負責人己○○交付被告漢生公司所簽發之支票三張，應係分別為票載日
          期八十五年九月十三日、八十五年九月二十六日、八十五年九月三十日，
          發票銀行均為第一商業銀行信義分行，票面金額分別為新台幣（下同）七
          十四萬六千九百元、六十七萬二千五百元、六十二萬一千三百元，票號分
          別為ＬＡ0000000號、ＬＡ0000000號、ＬＡ000000
          0號合計金額為二百零四萬七百元（公訴人誤載為三百零四萬七百元，詳
          見偵查卷第一百四十四頁附表一Ａ（一）），而上開三張支票業據證人即
          被告背後提供票貼資金之金主戊○○於偵訊及本院審理時均證述係丙○○
          提出上開三張支票要求其貼現乙節（詳見偵查卷第一百四十三頁及第一百
          四十四頁、本院八十九年六月二日審判筆錄），是以，上開三張支票自非
          漢生公司交付被告請求票貼，事後縱未將款項如數交付，亦難認係遭被告
          提示而花用。
    （二）另公訴人認好萊皮飾有限公司（以下簡稱好萊公司）另交付票載日期分別
          為八十五年九月六日及八十五年十月三日，發票銀行均為台灣省合作金庫
          松江支庫，票面金額分別為八十五萬元、五十五萬九千三百元，票號分別
          為ＪＭ0000000號、ＪＭ0000000號二紙支票予被告及陳俊
          魁，合計金額為一百四十萬九千三百元，惟業據證人戊○○證述上開票載
          日期為八十五年十月三日、票面金額為五十五萬九千三百元、發票銀行為
          台灣省合作金庫松江支庫票號ＪＭ0000000號之支票係丙○○提出
          要求其貼現等情（詳見偵查卷第一百四十三頁及第一百四十四頁附表一Ａ
          （二）、本院八十九年六月二日審判筆錄），另票載日期為八十五年九月
          六日票面金額為八十五萬元、發票銀行為台灣省合作金庫松江支庫、票號
          ＪＭ0000000號之支票雖確係被告提出要求戊○○貼現，此亦據證
          人戊○○證述在卷，惟上開款項係丙○○委託被告代為票貼，此參諸上開
          支票背面亦有丙○○所開設之聖保羅國際皮具有限公司（以下簡稱聖保羅
          公司）之背書及丙○○事後自承該支票債務由其負責（詳如後述）可知，
          而被告另替丙○○代墊七十萬元，扣除利息十萬元，共計一百四十五萬元
          於八十五年七月十九日已匯給漢生公司，並有匯款單一紙在卷可稽，告訴
          人之法定代理人己○○雖稱上開一百四十五萬元之款項係被告另為兌現發
          票銀行為第一商業銀行信義分行、票載日期為八十五年九月二十五日、票
          面金額為一百五十五萬元、票號為ＬＡ0000000號之支票，然公訴
          人所指之支票，背書人係丙○○，且漢生公司與聖保羅公司（負責人為陳
          俊魁）簽訂之買賣合約書中亦載明此張支票係給付丙○○公司貨款之期票
          ，是以，此張支票應與被告所給付之上開款項無涉，被告辯稱已將支票兌
          現並已匯款給告訴人，應非子虛。
    （三）公訴人復指被告與丙○○另以同一方式詐得展得貿易有限公司（以下簡稱
          展得公司）負責人丁○○所交付由展得公司簽發票載日期分別為八十五年
          八月一日、八十五年八月八日、八十五年八月十日、八十五年八月二十三
          日，發票銀行均為彰化商業銀行中山北路分行，票面金額分別為二十五萬
          八百元、二十七萬元九千四百元、三十二萬六千元、四十四萬七千元，票
          號分別為ＥＵ0000000號、ＥＵ0000000號、ＥＵ0000
          000號、ＥＵ0000000號之四紙支票，金額合計為一百三十萬三
          千二百元（詳見偵查卷第一百四十六頁附表二），惟查上開四紙支票，除
          發票日期為八十五年八月十日、發票銀行為彰化商業銀行中山北路分行、
          票面金額為三十二萬六千元、票號為ＥＵ0000000號為被告提出向
          戊○○要求貼現外，其餘三紙支票均為丙○○自行向戊○○提出要求票貼
          等情，亦據證人戊○○證述綦詳，而告訴人展得公司之法定代理人丁○○
          亦於本院審理供稱上開三十二萬六千元後來係轉交予丙○○貼現，與林裕
          章無關，丙○○事後亦坦承挪用該四紙支票票款，並就此四張支票債務開
          具本票作為清償，且自八十五年初即與被告有生意往來而與被告從事票貼
          亦有半年等語（見本院八十九年七月十四日審判筆錄及八十八年十一月一
          日告訴狀），故被告與展得公司就上開支票未如期兌現，亦無私自花用或
          施何詐術使之將支票交付。
    （四）公訴人又指被告與丙○○另向己○○詐得分別以漢生公司簽發之票載日期
          分別為八十五年八月二十日、八十五年八月三十日，發票銀行均為第一商
          業銀行信義分行，票面金額分別為七十八萬六千八百元、六十一萬二千元
          ，票號為ＭＡ0000000號、ＭＡ0000000號及好萊公司簽發
          之票載日期八十五年九月十日，發票銀行為台灣省合作金庫松江支庫，票
          面金額為七十五萬六千一百八十元，票號為ＭＡ0000000號，合計
          為二百十五萬四千九百八十元（詳見偵查卷第一百四十五頁附表一Ｂ），
          然上開票載日期八十五年九月十日、票面金額為七十五萬六千一百元之好
          萊公司簽發之支票，業據被告於八十五年七月五日將上開款項扣除利息交
          付七十萬元予李麗華並轉交於丙○○，此業據證人即彰化銀行櫃檯行員李
          明華於偵訊時證述在卷（見偵查卷第一百六十一頁），另上開漢生公司所
          簽發二張支票係漢生公司法定代理人己○○於八十五年七月二十四以快遞
          郵寄之方式寄送於被告，此有上開快遞封面郵戳及載有上情之信紙一紙在
          卷可稽，且上開二張支票被告原先欲至銀行先匯款七十八萬元至漢生公司
          ，嗣因丙○○甫回國而以電話告之因正要代漢生公司向金主貼現，可順便
          將該款項匯給漢生公司，並就先前被告代墊之七十萬元一併匯給漢生公司
          乙節，業據證人甲○○於本院審理時證述在卷（見本院八十八年十月三十
          日及八十九年四月二十六日審判筆錄），是以，被告對於上開三張支票之
          兌現流程所為之抗辯應可採信。
    （五）此外，由告訴人所提丙○○就支票貼現所生債務償還計劃書觀之，丙○○
          自承就上開漢生公司所簽發發票日期為八十五年九月十三日票面金額為七
          十四萬六千九百元、發票日期八十五年九月二十六日票面金額為六十七萬
          二千五百元、發票日期為八十五年八月二十日票面金額為七十八萬六千八
          百元、發票日期為八十五年八月三十日票面金額為六十一萬二千元、發票
          日期為八十五年九月十日票面金額為七十五萬六千一百八十元五張支票，
          以及好萊公司所簽發之發票日期為八十五年九月六日票面金額為八十五萬
          元、發票日期為八十五年十月三日票面金額為五十五萬九千三百元均為其
          挪作他用，而表明願單獨負責清償等情，此有丙○○於八十五九月十四日
          具名書寫之文件一份在卷可稽，且告訴人展得公司之法定代理人丁○○亦
          供述丙○○確有與漢生公司及其本人就上開債務協調，而丙○○確有坦承
          有挪用票貼之款項等語（見本院八十九年二月二十三日及同年七月十四日
          審判筆錄），此外並有三人協調之照片一幀在卷足憑，是以，丙○○上開
          文件所載之內容，堪認為真實，而丙○○表明係其挪用且單獨負責清償，
          ，且衡諸常情，若被告與其挪用行為有何行為分擔或犯意聯絡，丙○○自
          難心甘情願，獨力負擔清償上開債務，綜上所述，尚難認被告就丙○○之
          挪用行為，有何行為分擔或犯意聯絡。
四、此外，復查無其他積極證據足資證明被告有何詐欺犯行，核諸前揭說明，自應對
    被告依法為無罪之諭知。
據上論斷，應依刑事訴訟法第三百零一條第一項，判決如主文。
中     華     民     國    八十九    年      七      月      二十七     日
                                  臺灣高雄地方法院刑事第二庭
                                      法  官  廖  建  瑜
右正本證明與原本無異。
如不服本判決，應於判決送達後十日內，向本院提出上訴狀。
                                      書記官  歐  文  政
中    華    民    國      八十九      年      八      月      一      日


司法院資訊處製作；財團法人民間司法改革基金會備份。
